【裁判字號】    95,訴,472
【裁判日期】    950831
【裁判案由】    違反毒品危害防制條例
【裁判全文】
臺灣新竹地方法院刑事判決               95年度訴字第472號
公  訴  人  臺灣新竹地方法院檢察署檢察官
被      告  甲○○
                    現於臺灣新竹監獄新竹分監另案執行中
上列被告因違反毒品危害防制條例案件，經檢察官提起公訴（95
年度毒偵字第601號），本院判決如下：
    主  文
甲○○連續施用第一級毒品，累犯，處有期徒刑玖月，扣案海洛
因壹包（淨重零點零肆公克）沒收銷燬之，注射針筒壹支及空包
裝袋壹只均沒收之；又施用第二級毒品，累犯，處有期徒刑捌月
。應執行有期徒刑壹年肆月。扣案海洛因壹包（淨重零點零肆公
克）沒收銷燬之，注射針筒壹支及空包裝袋壹只均沒收之。
    事  實
一、甲○○於民國82年間因違反肅清煙毒條例及麻醉藥品管理條
    例等案件，經本院於82年7月30日以82年度訴字第605號分別
    判處有期徒刑4年2月及4月，並定應執行刑為有期徒刑4年4
    月，於同年9月13日確定，又於86年間因違反麻醉藥品管理
    條例案件，經臺灣高等法院於86年3月28日以86年度上易字
    第1470號判處有期徒6月確定，與前開案件接續執行，於92
    年3月4日縮短刑期假釋期滿執行完畢。另其因施用毒品案件
    ，經依本院以92年度毒聲字第59號裁定送觀察、勒戒後，認
    有繼續施用毒品之傾向，再經依本院以92年度毒聲字第542
    號裁定令入戒治處所施以強制戒治後，於93年5月12日執行
    期滿釋放出所，並經台灣新竹地方法院檢察署檢察官以93年
    度戒毒偵字第16號為不起訴處分確定。復因再犯施用毒品案
    件，經本院竹東簡易庭以94年度竹東簡字第189號判決處有
    期徒刑5月，於94年12月23日確定在案。詎仍不知悔改，竟
    於前案強制戒治執行完畢釋放後5年內，復基於施用第一級
    毒品海洛因之概括犯意，於95年3月12日晚上8、9時許，及
    同年月13日早上10時許，分別在臺北市士林區福林橋、新竹
    縣竹東火車站附近，以針筒注射方式施用第一級毒品海洛因
    各1次。另基於施用第二級毒品安非他命之犯意，於95年3月
    13 日下午2時許往前回溯96小時內某時，在不詳地點，施用
    第二級毒品安非他命1次。嗣於95年3月13日14時許，為警在
    新竹縣竹東鎮○○路與杞林路路口查獲，並扣得第一級毒品
    海洛因1小包（淨重0.04公克）、空包裝袋1只（重0.17公克
    ）及注射針筒1支。
三、案經新竹縣警察局竹北分局報告臺灣新竹地方法院檢察署檢
    察官偵查起訴。
    理  由
壹、程序部分：
    本件起訴書所載乃以：甲○○基於施用第一級毒品海洛因及
    第二級毒品安非他命之概括犯意，自95年2月中旬起至同年3
    月10日止，連續在新竹縣橫山鄉○○村○○路26號住處，非
    法施用第一級毒品海洛因及第二級毒品安非他命多次。然經
    公訴人於本院95年8月4日準備期日及95年8月22日審理期日
    當庭更正為：甲○○復基於施用第一級毒品海洛因之概括犯
    意，於95年3月12日晚上8、9時許，及同年月13日早上10時
    許，分別在臺北市士林區福林橋、新竹縣竹東火車站附近，
    以針筒注射方式施用第一級毒品海洛因各1次。另基於施用
    第二級毒品安非他命之犯意，於95年3月13日下午2時許往前
    回溯96小時內某時，在不詳地點，施用第二級毒品安非他命
    1 次，是本件審理範疇應以公訴人當庭更正之犯罪事實為準
    ，先此敘明。
貳、實體部分：
一、就施用第一級毒品部分：訊據被告甲○○坦承2次施用第一
    級毒品之犯行，且被告於95年3月13日為警採集之尿液（編
    號：95051號），經送昭信科技顧問股份有限公司以氣相層
    析質譜分析法檢驗後，呈嗎啡陽性反應，此有真實姓名代號
    對照表、昭信科技顧問股份有限公司於95年3月21日所出具
    之濫用藥物尿液檢驗報告附卷可稽（見95毒偵字第601號偵
    查卷第48、49頁）附卷可稽，而扣案之白色粉末經送法務部
    調查局檢驗結果：「送驗白粉含第一級毒品海洛因成分，淨
    重0.04公克（空包裝重0.17公克）」，此有法務部調查局於
    95年4月28日所出具之調科壹字第100002982號鑑定通知書（
    見同上偵查卷第56頁），是該包粉末確為海洛因應足認定之
    ，是本件並有前揭檢驗報告、鑑定通知書、扣案之第一級毒
    品海洛因、空包裝袋1只及注射針筒1支等書證、物證佐證被
    告之自白，被告施用第一級毒品部分之犯行已足認定。
二、就施用第二級毒品部分：
    訊據被告惟矢口否認有何施用第二級毒品安非他命之犯行，
    辯稱：可能所購入用以施用之該包海洛因粉末（即扣案之海
    洛因）內被賣方混摻有第二級毒品安非他命，因此才檢驗出
    安非他命陽性反應云云，惟查：
（一）被告於95年3月13日為警採集之尿液（編號：95051號），
      經送昭信科技顧問股份有限公司以氣相層析質譜分析法檢
      驗後，呈安非他命陽性反應，此有真實姓名代號對照表、
      昭信科技顧問股份有限公司於95年3月21日所出具之濫用
      藥物尿液檢驗報告附卷可稽（見95毒偵字第601號偵查卷
      第48、49頁）附卷可稽。
（二）又為警查獲所扣案之白粉1包，經送法務部調查局檢驗結
      果：「送驗白粉含第一級毒品海洛因成分，淨重0.04公克
      （空包裝重0.17公克）」，此有法務部調查局於95年4月
      28日所出具之調科壹字第100002982號鑑定通知書（見同
      上偵查卷第56頁）在卷足憑，是由該鑑定通知書檢測出之
      藥粉成分得見，該粉末僅含有海洛因之成分，並無被告辯
      稱之安非他命成分混摻於內，是被告此一辯解顯不可採。
（三）按「尿液毒品檢驗... 若能使用先進之氣相層析質譜儀分
      析法確認，則可完全排除偽陽性之干擾，為目前最具公信
      力的檢驗方法。」等語，有法務部調查局第六處87年9月2
      9日（87）發技（1）字第87074574號函附卷為憑，足見上
      揭昭信科技顧問股份有限公司之檢驗方法已可完全排除毒
      品偽陽性之干擾，其檢驗結果堪以採信。次按「甲基安非
      他命經口服後約百分之70於24小時內自尿液中排出，約百
      分之90於96小時內自尿液中排出，甲基安非他命之檢出與
      其投與方式、投與量、個人體質、採尿時間及檢測儀器之
      精密度等諸多因素有關，惟依上述資料推斷，最長可能不
      會超過4日」，此有行政院衛生署藥物食品檢驗局（81）
      藥檢壹字第001156號函1紙附卷可按。是依上開說明佐以
      被告之尿液檢驗報告，被告於95年3月13日下午2時許採尿
      時起回溯前96小時內之某時，在不詳地點，施用第二級毒
      品安非他命犯行，堪予認定，被告辯稱並未施用第二級毒
      品安非他命不足採信，被告施用第二級毒品之犯行應足認
      定。
（四）甲○○因施用毒品案件，經依本院以92年度毒聲字第59號
      裁定送觀察、勒戒後，認有繼續施用毒品之傾向，再經依
      本院以92年度毒聲字第542號裁定令入戒治處所施以強制
      戒治後，於93年5月12日執行期滿釋放出所，並經台灣新
      竹地方法院檢察署檢察官以93年度戒毒偵字第16號為不起
      訴處分確定等情，有臺灣高等法院被告前案紀錄表、在監
      在押全國紀錄表在卷可按，其於強制戒治執行完畢後5年
      內再犯本案施用第一、二級毒品犯行，自應依法予以論罪
      科刑。
二、查被告行為後，刑法業於94年2月2日修正公布，95年7月1日
    起施行，其中第56條關於連續犯之規定已刪除，並修正第2
    條、第28條、第33條、第38條、第41條、第42條、第47條、
    第51條第5款、第55條及第74條等規定。按行為後法律有變
    更者，適用行為時之法律，但行為後之法律有利於行為人者
    ，適用最有利於行為人之法律，修正後刑法第2條第1項定有
    明文。此條規定係規範行為後法律變更所生新舊法律比較適
    用之準據法，本身尚無新舊法比較之問題，於新法施行後，
    應一律適用新法第2條第1項之規定，為「從舊從輕」之比較
    ，先予敘明。再按本次法律變更，比較時應就罪刑有關之共
    犯、未遂犯、想像競合犯、牽連犯、連續犯、結合犯，以及
    累犯加重、自首減輕暨其他法定加減原因（如身分加減）與
    加減例等一切情形，綜其全部罪刑之結果而為比較（最高法
    院95年5月23日95年度第8次刑庭會議決議參照）。經查：
（一）刑法第47條修正後之規定，以再犯故意犯為成立累犯之要
      件，換言之，若被告再犯者係故意犯罪，則修正前、後之
      規定，均成立累犯，適用修正前之規定，對於被告並無不
      利。是本件被告再犯者均為故意犯，依同時修正之刑法第
      2條第1項前段之規定，自應適用舊法即修正前刑法第47
      條之規定。
（二）又刑法第56條連續犯之規定業經刪除，於新法施行後，被
      告甲○○之數次施用第一級毒品海洛因犯行，本應予分論
      併罰。此條刪除雖非犯罪構成要件之變更，然顯已影響行
      為人刑罰之法律效果，自屬法律有變更，依新法第2條第1
      項規定，比較新、舊法結果，仍應適用較有利於被告甲○
      ○之舊法論以連續犯。
（三）又就刑法第51條第5款而言，修正前係規定：「宣告多數
      有期徒刑者，於各刑中之最長期以上，各刑合併之刑期以
      下，定其刑期。但不得逾二十年。」，惟修正後同條款則
      規定：「宣告多數有期徒刑者，於各刑中之最長期以上，
      各刑合併之刑期以下，定其刑期。但不得逾三十年。」經
      比較結果，以修正前之規定較有利於行為人，故被告所犯
      犯意各別、行為互異之二罪，依刑法第2條第1項前段之規
      定，仍應依修正前刑法第51條第5款予以分論併罰，並定
      其應執行之刑。
（四）綜上，揆諸前揭最高法院決議及修正後刑法第2條第1項之
      「從舊從輕」原則，並針對法律修正前、後之規定逐一比
      較結果，並綜合全案卷證、本件被告犯罪事實及全部罪刑
      之結果而為比較，適用行為時之相關刑罰法律，對被告較
      為有利，自應適用修正前刑法相關規定。
（五）又從刑附屬於主刑，除法律有特別規定者外，依主刑所適
      用之法律，沒收乃從刑種類之一，本案之主刑既適用修正
      前刑法之相關規定，則沒收自亦應適用修正前刑法有關沒
      收之規定。
三、核被告所為係犯毒品危害防制條例第10條第1項之施用第一
    級毒品罪、同條例第10條第2項之施用第二級毒品罪。其持
    有第一級毒品海洛因、第二級毒品安非他命之低度行為，各
    為其施用第一級毒品海洛因、第二級毒品安非他命之高度行
    為所吸收，均不另論罪。被告2次施用第一級毒品海洛因，
    時間緊接，所犯係構成要件相同之罪名，顯係基於概括犯意
    為之，依修正前刑法第56條連續犯之規定，以一罪論，並加
    重其刑。又被告所犯上開連續施用第一級毒品罪及施用第二
    級毒品罪二罪間，犯意各別，行為互異，罪名不同，應予分
    論併罰。又被告前因違反肅清煙毒條例及麻醉藥品管理條例
    等案件，經本院於82年7月30日以82年度訴字第605號分別判
    處有期徒刑4年2月及4月，並定應執行刑為有期徒刑4年4月
    ，於同年9月13日確定，又於86年間因違反麻醉藥品管理條
    例案件，經臺灣高等法院於86年3月28日以86年度上易字第
    1470號判處有期徒6月確定，與前開案件接續執行，於92年3
    月4日縮短刑期假釋期滿執行完畢等情，有臺灣新竹地方法
    院檢察署刑案資料查註紀錄表及臺灣高等法院被告前案紀錄
    表在卷可參，其於5年內再犯本件有期徒刑以上之2罪，皆為
    累犯，依修正前刑法第47條規定，就施用第二級毒品部分加
    重其刑，就連續施用第一級毒品部分則遞加重之。爰審酌被
    告前曾因施用毒品，經觀察、勒戒、強制戒治後，猶不知自
    制，竟再度施用足以導致精神障礙及生命危險之成癮性毒品
    ，顯缺乏戒除之堅定意志，兼以施用毒品所生危害以自戕健
    康為主，及其施用之次數等情狀，犯後否認施用第二級毒品
    安非他命、承認施用第一級毒品海洛因等一切情節，分別量
    處如主文所示之刑，並定其應執行之刑。
四、扣案之海洛因1包（淨重0.04公克），核屬毒品危害防制條
    例所定之第一級毒品，應依毒品危害防制條例第18條第1項
    前段之規定，不問是否屬於被告與否，併予宣告沒收銷燬。
    而扣案之注射針筒1支及空包裝袋1只（重0.17公克）為被告
    所有供施用第一級毒品海洛因所用，業據被告供承在卷，應
    法修正前刑法第38條第1項第2款宣告沒收之。
五、依刑事訴訟法第299條第1項前段，毒品危害防制條例第10條
    第1項、第10條第2項、第18條第1項前段，刑法第2條第1項
    、第11條、修正前第56條、修正前第47條、修正前第38條第
    1項第2款、修正前第51條第5款，判決如主文。
本案經檢察官許恭仁到庭執行職務。
中    華    民    國    95    年    8     月    31    日
                  刑事第一庭審判長法    官  賴淑敏
                                  法    官  黃美文
                                  法    官  李毓華
如不服本判決，應於判決送達後10日內向本院提出上訴狀 (應附
繕本 )，上訴於臺灣高等法院。
中    華    民    國    95    年    8     月    31    日
                                  書 記 官  李佩真
附錄論罪科刑法條：
毒品危害防制條例第10條
施用第一級毒品者，處六月以上五年以下有期徒刑。
施用第二級毒品者，處三年以下有期徒刑。


司法院資訊處製作；財團法人民間司法改革基金會備份。
